【裁判字號】    97,上訴,1409
【裁判日期】    970515
【裁判案由】    毒品危害防制條例
【裁判全文】
臺灣高等法院刑事判決                97年度上訴字第1409號
上  訴  人  甲○○
即  被  告
                    原住臺北市○○○路○段152巷10號2樓之4
上列上訴人因違反毒品危害防制條例等案件，不服臺灣板橋地方
法院96年度訴字第4276號，中華民國96年12月31日第一審判決（
起訴案號：臺灣板橋地方法院檢察署96年度毒偵字第4675號、第
4862號），提起上訴，本院判決如下：
    主  文
上訴駁回。
    事  實
一、甲○○前於民國（下同）94年間，因施用毒品案件，經臺灣
    板橋地方法院以94年度毒聲字第2364號裁定送觀察、勒戒後
    ，認無繼續施用毒品之傾向，而於94年12月21日執行完畢釋
    放，並由臺灣板橋地方法院檢察署檢察官於94年12月26日以
    94年度毒偵字第6933號為不起訴處分確定。又於96年間，因
    妨害自由等案件，經臺灣板橋法院以95年度易字第1528號分
    別判決判處有期徒刑2 月、2 月，應執行有期徒刑3 月，如
    易科罰金以銀元300 元折算1 日確定，嗣經該院以96年度聲
    減字第2516號裁定分別減為有期徒刑1 月、1 月，應執行有
    期徒刑1 月又15日，如易科罰金以銀元300 元折算1 日，而
    於96年7 月27日易科罰金執行完畢（於本案不構成累犯）。
    甲○○明知海洛因、甲基安非他命分別係毒品危害防制條例
    所規定之第一級毒品、第二級毒品，不得非法持有、施用，
    竟於上開觀察、勒戒執行完畢釋放後5 年內，基於施用第一
    級毒品海洛因之犯意，於96年6 月18日上午10時許（起訴書
    誤載為同年月17日8 時許）及同年月23日下午6 時許（起訴
    書誤載為同年月22日10時許），在臺北縣樹林市○○街9 號
    6 樓其住處，以將毒品海洛因摻入香菸點燃吸食之方式，非
    法施用第一級毒品海洛因各1 次（共2 次）；甲○○另基於
    施用第二級毒品甲基安非他命之犯意，於96年6 月18日上午
    9 時許（起訴書略載為同日採尿時起回溯96小時內之某時許
    ）及同月23日下午4 時許（起訴書誤載為同月22日上午10時
    許），在上址住處，將毒品甲基安非他命置於玻璃球吸食器
    上加熱燒烤吸聞煙霧之方式，非法施用第二級毒品甲基安非
    他命各1 次（共2 次）。嗣為警於96年6 月18日上午11時30
    分許，在臺北縣樹林市○○街68號前查獲，並扣得其所有供
    施用之海洛因1 包（淨重0.1 公克，驗餘淨重0.07公克）；
    又於同月23日晚間11時30分許，在臺北縣樹林市○○街9 號
    6 樓為警查獲，並扣得其所有供施用之海洛因2 包（淨重5.
    2 公克，驗餘淨重5.1 公克）、甲基安非他命1 包（淨重1.
    15公克，驗餘淨重1.138 公克）。
二、案經臺北縣政府警察局樹林分局報請臺灣板橋地方法院檢察
    署檢察官偵查起訴。
    理  由
一、被告甲○○如何於上揭時地，施用第一級毒品海洛因、第二
    級毒品甲基安非他命之事實，業據其於警詢及偵審中均坦承
    不諱（見96年度毒偵字第4862號卷第6 頁反面至第7 頁、第
    23頁、第33頁；96年度毒偵字第4675號卷第4 頁反面、第16
    頁；原審卷第26頁、第32頁；本院卷第35頁反面、第37頁）
    。且被告二次為警查獲時所採集之尿液經送鑑定結果，均呈
    海洛因代謝物鴉片類（嗎啡）、安非他命類陽性反應等情，
    此有臺灣檢驗科技股份有限公司96年7 月4 日（檢體編號H0
    0000 000號）、7 月19日濫用藥物尿液檢驗報告（檢體編號
    Ｚ00000 0000 號）、臺北縣政府警察局樹林分局偵辦毒品案
    尿液編號編號及姓名對照表等件附卷可稽（見96年度毒偵字
    第4862號偵查卷第15頁、第37頁，96年度毒偵字第4675號偵
    查卷第27頁）。又扣案之白色粉末共3 包，經送法務部調查
    局、及臺灣檢驗科技股份有限公司鑑定結果，確為第一級毒
    品海洛因等情（其中96年6 月18日扣案部分，淨重0.1 公克
    ，驗餘淨重0.07公克；同年月23日扣案部分，淨重5.2 公克
    ，驗餘淨重5.10公克），此分別有法務部調查局96年7 月28
    日調科壹字第09623057610 號鑑定書、臺灣檢驗科技股份有
    限公司96年7 月4 日（檢體編號0000000000）濫用藥物檢驗
    報告各1 份附卷可稽（見96年度毒偵字第4862號卷第27頁；
    96年度毒偵字第4675號卷第25頁）。再扣案之結晶體1 包，
    經送臺灣檢驗科技股份有限公司鑑定，亦為第二級毒品甲基
    安非他命等情（淨重1.15公克，驗餘淨重1.138 公克），此
    亦有該公司96年7 月19日（檢體編號0000000000）濫用藥物
    檢驗報告1 份在卷足憑（見原審卷第20頁）。此外，復有扣
    案現場搜證照片4 幀在卷可資佐證（見96年度毒偵字第4862
    號卷第16頁、第17頁），足認被告之自白與事實相符，可以
    採信。再被告前於94年間施用毒品案件，經原審法院以94年
    度毒聲字第2364號裁定送觀察、勒戒後，認無繼續施用毒品
    之傾向，而於94年12月21日執行完畢釋放，並由臺灣板橋地
    方法院檢察署檢察官於94年12月26日以94年度毒偵字第6933
    號為不起訴處分確定等情，有本院被告前案紀錄表1 紙附卷
    可憑，被告於觀察、勒戒執行完畢釋放後5 年內再犯本件施
    用第一級毒品、第二級毒品罪，自應依法論科。
二、按海洛因、安非他命分別係毒品危害防制條例第2 條第2 項
    第1 款、第2 款所明定之第一級毒品、第二級毒品，不得非
    法持有、施用。核被告於96年6 月18日上午10時許及同月23
    日下午6 時許施用第一級毒品海洛因之所為，均係犯毒品危
    害防制條例第10條第1 項之施用第一級毒品海洛因罪；又其
    於96年6 月18日上午9 時許及同月23日下午4 時許施用第二
    級毒品甲基安非他命之所為，均係犯同條例第10條第2 項之
    施用第二級毒品罪。被告上開施用第一級毒品海洛因前後持
    有海洛因，及其施用第二級毒品甲基安非他命前後持有第二
    級毒品甲基安非他命之低度行為，應分別為施用第一級毒品
    海洛因、施用第二級毒品甲基安非他命之高度行為所吸收，
    均不另論罪（最高法院74年台上字第3404號判例意旨可資參
    照）。次按依刑法第56條修正理由之說明，謂「對繼續犯同
    一罪名之罪者，均適用連續犯之規定論處，不無鼓勵犯罪之
    嫌，亦使國家刑罰權之行使發生不合理之現象。」「基於連
    續犯原為數罪之本質及刑罰公平原則之考量，爰刪除有關連
    續犯之規定」等語，即係將本應各自獨立評價之數罪，回歸
    本來就應賦予複法律效果之原貌。因此，就刑法修正施行後
    多次施用毒品之犯行，採一罪一罰，始符合立法本旨。刑法
    修正施行後之多次施用犯行，除符合「集合犯」或「接續犯
    」之要件外，則應一罪一罰。而所謂「集合犯」係指立法者
    所制定之犯罪構成要件中，本即預定有數個同種類行為而反
    覆實行之犯罪而言。故是否為集合犯之判斷，自應斟酌法律
    規範之本來意涵、實現該犯罪目的之必要手段、社會生活經
    驗中該犯罪必然反覆實行之常態及社會通念等；主觀上，則
    視其反覆實施之行為是否出於行為人之一個犯意，並秉持刑
    罰公平原則，加以判斷之。又行為人各次施用毒品之行為，
    均係為滿足各該次之毒癮，滿足毒癮後，該次行為即已完成
    ；是各次均為各自獨立行為，各具獨立性，其前後次施用毒
    品行為間，自無密切不可分之關係，各自獨立構成同一施用
    毒品罪責，顯然不合「接續犯」之構成要件（最高法院96年
    度第9 次刑庭會議決議同此意旨）。經查，本件被告於刑法
    修正施行後多次施用第一級毒品、第二級毒品之犯行，尚難
    以其犯罪行為態樣，本質上因成癮而具有反覆、延續實行之
    特徵，而論以集合犯之包括一罪。且被告前後2 次施用海洛
    因、2 次施用安非他命之行為，均係為滿足各該次之毒癮，
    於滿足毒癮後，該次行為即已完成，是各次均為各自獨立之
    行為，各具獨立性，其前後次施用海洛因、甲基安非他命行
    為間，自無密切不可分之關係，各自獨立構成同一施用毒品
    罪責，顯然不合接續犯之構成要件，故被告所犯施用第一級
    毒品之2 罪、施用第二級毒品之2 罪間，犯意各別，行為互
    殊，應予分論併罰。
三、原審認被告罪證明確，因而依毒品危害防制條例第10條第1
    項、第2 項，第18條第1 項前段，刑法第11條前段、第51
    條第5 款、第38條第1 項第2 款之規定，並審酌被告犯罪之
    動機、目的、手段、各次為警查獲之毒品數量，所生危害，
    兼衡被告施用毒品戕害一己之身心健康，及其係高職畢業之
    智識程度，暨犯後坦承犯行之態度等一切情狀，分別量處被
    告有期徒刑6 月、3 月、7 月、4 月，並定其應執行之刑有
    期徒刑1 年5 月，另以96年6 月18日扣案之海洛因1 包（驗
    餘淨重0.07公克）、同月23日扣案之海洛因2 包（驗餘淨重
    5.10公克）（上開海洛因合計驗餘淨重5.17公克），均係查
    獲之第一級毒品；又96年6 月23日扣案之甲基安非他命（淨
    重1.15公克，驗餘淨重1.138 公克）係查獲之第二級毒品，
    均應依毒品危害防制條例第18條第1 項前段之規定宣告沒收
    銷燬之；另上開取樣之海洛因、甲基安非他命部分，因檢驗
    用罄而滅失，爰不另為沒收銷燬之諭知。再上開96年6 月18
    日扣案之海洛因包裝塑膠袋1 只、同年月23日扣案之海洛因
    包裝塑膠袋2 只及甲基安非他命之包裝塑膠袋1 只，分別係
    被告施用第一級毒品、第二級毒品犯罪時用以盛裝、包裹上
    開毒品之物，屬被告所有供其施用第一級毒品、第二級毒品
    犯罪所用之物，業據被告於原審審理中供明在卷，爰依刑法
    第38條第1 項第2 款規定宣告沒收。其認事用法，並無違誤
    ，量刑亦稱妥適，被告上訴意旨，認其先後多次施用第一級
    毒品、第二級毒品之犯行，彼此間有集合犯或接續犯之關係
    ，應僅論以一罪云云，核無理由，應予駁回。
四、據上論斷，應依刑事訴訟法第368 條，判決如主文。
本案經檢察官呂文忠到庭執行職務。
中    華    民    國    97    年    5     月    15    日
                  刑事第三庭審判長法  官  蔡秀雄
                                  法  官  許文章
                                  法  官  謝靜恒
以上正本證明與原本無異。
施用第一級毒品部分，如不服本判決，應於收受送達後十日內向
本院提出上訴書狀，其未敘述上訴之理由者並得於提起上訴後十
日內向本院補提理由書（均須按他造當事人之人數附繕本）。
其餘部分不得上訴。
                                  書記官  陳珮茹
中    華    民    國    97    年    5     月    15    日
附錄：本案論罪科刑法條全文
毒品危害防制條例第10條
施用第一級毒品者，處6 月以上5 年以下有期徒刑。
施用第二級毒品者，處3 年以下有期徒刑。


司法院資訊處製作；財團法人民間司法改革基金會備份。
